最高法院刑事判決　　　　　　一○○年度台上字第六五九五號
上　訴　人　台灣高等法院台中分院檢察署檢察官
上　訴　人 
即　被　告　林子勝
上列上訴人等因被告違反毒品危害防制條例案件，不服台灣高等
法院台中分院中華民國九十九年八月十八日第二審判決（九十九
年度上訴字第一三七三號，起訴案號：台灣台中地方法院檢察署
九十八年度偵續字第五００號），提起上訴，本院判決如下：
    主  文
上訴駁回。
    理  由
一、販賣第一級毒品有罪部分：
按刑事訴訟法第三百七十七條規定，上訴於第三審法院，非以判
決違背法令為理由，不得為之。是提起第三審上訴，應以原判決
違背法令為理由，係屬法定要件。如果上訴理由書狀並未依據卷
內訴訟資料，具體指摘原判決不適用何種法則或如何適用不當，
或所指摘原判決違法情事，顯與法律規定得為第三審上訴理由之
違法情形，不相適合時，均應認其上訴為不合法律上之程式，予
以駁回。本件原判決維持第一審論處上訴人即被告林子勝共同販
賣第一級毒品二罪刑（即原判決附表編號一二所示，均量處有期
徒刑）之判決，駁回其該部分在第二審之上訴，已敘明認定犯罪
事實所憑之證據及其認定之理由；對於被告辯稱不知情同案被告
蔣惠芳（業經判處罪刑確定）係去販賣毒品海洛因云云，如何不
足採信，亦已依據卷內資料，予以指駁、說明。被告上訴意旨略
以：依據卷附通訊監察譯文、通聯紀錄，均未查得被告有參與本
件毒品交易之聯絡，或交付毒品、收取價款等與蔣惠芳販賣毒品
為行為分擔情事，而其與蔣惠芳既為男女朋友，駕駛交通工具搭
載蔣惠芳前往他處，至屬正常，不得僅憑其有陪同前往之事實，
遽令其擔負共同販毒之罪責等語。惟查：犯罪事實之認定、證據
之取捨及證明力之判斷，俱屬事實審法院之職權，苟其取捨判斷
不違背經驗法則與論理法則，即不能指為違法。原判決依憑被告
坦承有於所載時間搭載蔣惠芳至約定地點之供詞，證人蕭淑媛、
張惠雯、蔣惠芳於偵審之證詞，佐以卷附相關之通訊監察譯文等
證據資料，及斟酌卷內其他證據調查之結果，綜合判斷，認定被
告確有如其事實欄所載之販賣第一級毒品二犯行，已敘明其取捨
證據及認定事實之心證理由，就證人蔣惠芳於第一審指稱被告未
看到其為毒品交易等證詞，如何不足為被告有利之認定，亦於理
由內為論述、指駁，所為論斷，乃原審本諸職權之行使，對調查
所得之證據而為價值上之判斷，據以認定被告之犯罪事實，並未
違背客觀上之經驗法則與論理法則，不能任意指為違法；又共同
正犯間，在合同意思範圍內，各自分擔犯罪行為之一部，相互利
用他人之行為，以達其犯罪之目的者，原不必每一階段均參與，
祇須分擔犯罪行為之一部，即應對於全部所發生之結果共同負責
。是共同正犯之行為，應整體觀察，就合同犯意內所造成之結果
同負罪責，而非僅就自己實行之行為負責。原判決已敘明購毒者
蕭淑媛、張惠雯分別係以「0000000000號」行動電話
及「0000000000號」市內電話與蔣惠芳「00000
00000號」行動電話聯絡毒品交易，雙方議定交易內容後，
旋由被告駕車載同蔣惠芳前往交易等情，均據證人蕭淑媛及張惠
雯於偵審證述綦詳，斟之原判決已敘明蔣惠芳販毒所得乃用諸與
被告同居生活之費用，被告應係基於共同販賣毒品之犯意，參與
本件販毒犯行，二人為共同正犯關係等情之理由，並非無據，難
謂有何違背法令之情形，縱卷附相關通訊監察譯文、通聯紀錄並
無被告出面聯繫毒品交易等情，亦僅屬其與蔣惠芳間之行為分擔
，無礙被告須就全部犯罪事實共同負責之認定。被告上訴意旨，
對於原判決該部分究竟如何違背法令，並未依據卷內資料為具體
之指摘，徒執陳詞，而為否認犯罪之事實爭辯，並對原審採證認
事之職權行使，任意爭執，難謂已符合首揭法定上訴要件，應認
其上訴不合法律上之程式，應予駁回。
二、被訴販賣第一級毒品無罪部分：
按檢察官就被告犯罪事實，應負舉證責任，並指出證明之方法，
為刑事訴訟法第一百六十一條所明定。因此，檢察官對於起訴之
犯罪事實，應負實質之舉證責任。倘其所提出之證據，不足為被
告有罪之積極證明，或其闡明之證明方法，無從說服法院形成被
告有罪之心證，基於無罪推定之原則，自應為被告無罪之諭知。
而認定犯罪事實所憑之證據，無論直接或間接證據，其為訴訟上
之證明，須於通常一般之人均不致有所懷疑，而得確信其為真實
之程度者，始得據為有罪之認定，倘其證明尚未達到此一程度，
而有合理之懷疑存在時，事實審法院復已就其心證上理由予以闡
述，敘明其如何無從為有罪之確信，因而為無罪之判決，尚不得
任意指為違法。原審經審理結果，認不能證明被告有起訴書犯罪
事實一(一)所載於民國九十八年六月二十二日販賣毒品海洛因予蕭
淑媛之犯行，因而撤銷第一審該部分之科刑判決，改判諭知該部
分無罪，已敘明其無從為有罪確信之心證理由。檢察官上訴意旨
略謂：原判決未載明認定被告就蔣惠芳販賣毒品二次予蕭淑媛，
其知情與否之分野理由，就採信被告本次不知情蔣惠芳與蕭淑媛
為毒品交易之辯解，其說明之理由與前揭論罪部分前後矛盾等語
。惟查：原判決已敘明就其調查證據之結果，依憑證人蕭淑媛於
偵審之證詞，因蔣惠芳與蕭淑媛非在與被告近距離處為毒品交易
，被告確否知情二人在交易毒品尚非無疑，斟酌卷附通訊監察譯
文之內容無從確認被告有聯繫毒品交易等證據資料，相互勾稽判
斷，證人蕭淑媛於偵審之證詞及卷附通訊監察譯文均無法證明與
被告被訴本次販賣毒品之待證事實有直接關連性，復查無其他積
極明確之證據證明被告有被訴本次販賣毒品海洛因予蕭淑媛犯行
之理由，所為說明，無悖於經驗法則與論理法則，即難遽指為違
法。檢察官上訴意旨，專憑己見，就原審取捨證據及判斷證明力
之職權行使，任意爭執，難謂已符合首揭法定上訴要件，該部分
之上訴不合法律上之程式，同應予駁回。
據上論結，應依刑事訴訟法第三百九十五條前段，判決如主文。
中    華    民    國  一○○  年   十一   月  二十四  日
                      最高法院刑事第七庭
                          審判長法官  石  木  欽  
                                法官  洪  佳  濱  
                                法官  段  景  榕  
                                法官  周  煙  平  
                                法官  洪  兆  隆  
本件正本證明與原本無異
                                      書  記  官  
中    華    民    國  一○○  年   十一   月   三十   日
                                                      K